臺灣高雄地方法院行政訴訟判決
                                      110年度交字第104號
原      告  顧寶良  

被      告  高雄市政府交通局

代  表  人  張淑娟  
訴訟代理人  蘇健義  
上列當事人間交通裁決事件，原告不服被告110年3月2日高市交
裁字第32- B00000000號裁決，提起行政訴訟，本院判決如下：
    主  文
原告之訴駁回。
訴訟費用新臺幣參佰元由原告負擔。
    事實及理由
一、程序事項：本件為交通裁決事件，依兩造所述各節及卷內資
    料所示，本件事證已臻明確，本院認無經言詞辯論之必要，
    爰依行政訴訟法第237條之7之規定，不經言詞辯論而為判決
    。
二、事實概要：
    原告駕駛NCE-3599號普通重型機車（下稱系爭機車）於109
    年12月23日16時40分許，沿高雄市三民區察哈爾二街西往東
    方相行駛，於通過與天津街之交岔路口時（下稱系爭路口）
    ，因「闖紅燈(西向東)」交通違規，經高雄市政府警察局三
    民第一分局（下稱舉發機關）哈爾濱派出所警員鄭家群當場
    攔停舉發，填掣高市警交字第B00000000號舉發違反道路交
    通管理事件通知單（下稱舉發通知單）。原告拒絕簽章，仍
    應將通知聯交付原告收受，並記明其事由及交付之時間，且
    登錄公路監理資訊系統列管。原告不服舉發，於110年1月20
    日向被告提出陳述並聲請裁決，被告爰依據道路交通管理處
    罰條例（以下稱處罰條例）第53條第1項、第63條第1項第3
    款暨違反道路交通管理事件統一裁罰基準及處理細則（以下
    稱處理細則）第45條規定，開立110年3月2日高市交裁字第3
    2- B00000000號裁決（下稱原處分），裁處原告「罰鍰新台
    幣1,800元整，並記違規點數3點」。原告仍不服，遂提起本
    行政訴訟。
三、原告主張：
    原告騎乘機車於事實概要欄所載時間欲通過系爭路口時，曾
    在停止線前停等紅燈，並未闖越紅燈，被告雖提出採證光碟
    為證，然該光碟並未設錄原告與系爭路口紅燈號誌之相對關
    係，亦即並無原告闖越紅燈之畫面。況取締員警如目擊原告
    闖越紅燈，依理應當場攔停原告才是，而非伺原告通過系爭
    路口後，再自後追趕原告，故被告舉證不足，無法證明原告
    有闖越紅燈之行為，原處分有誤等語，並聲明：原處分撤校
    。
四、被告則以
  ㈠原告上開違規行為業據高雄市政府警察局三民第一分局於110
    年2月18日以高市警三一分交字第11070262700號函查復：「
    查顧寶良君駕駛旨揭號車沿察哈爾二街西往東直行，據員警
    職務報告及執勤密錄器影像畫面顯示，違規事實明確，爰依
    上揭規定舉發。」等語，且有採證光碟附卷可稽。故原告之
    違規事實，洵堪認定。
  ㈡原告雖辯稱「原告請求檢視密錄器影像畫面內容，並沒有看
    到原告闖紅燈之畫面，就原告是否有闖紅燈行為，已非無疑
    」，惟按停止線僅係用以指示行駛車輛停止之界限，車輛停
    止時，其前懸部分不得伸越該線（參照道路交通標誌標線號
    誌設置規則第170條第1項前段），據之足知若原告於到達停
    止線前即發現其行向號誌為紅燈時，其應予停止，且其前懸
    部分不得伸越該停止線，苟於號誌為綠燈時固已通過停止線
    ，然若於其尚未完成穿越路口至銜接路段（含左轉、直行、
    迴轉）時所面對之行向號誌已轉換為紅燈時，依客觀情況如
    其尚未進入路口且立即停止並無困難或影響其他用路人之行
    進路線時，自不得無視該紅燈號誌，僅執其係於非紅燈時已
    通過停止線，而仍繼續往前行駛而穿越路口至銜接路段（含
    左轉、直行、迴轉）。復經檢視採證影片可見：畫面時間16
    :39:43-前方天津街方向之號誌轉為綠燈(察哈爾街方向號誌
    為紅燈)，員警啟駛，此時原告尚未出現、16:39:48-原告(
    駕駛人特徵：白色長鬍鬚，背後有一長條物)從畫面右側出
    現，超越停止線後暫停於路口、16:40:00-員警迴轉後，前
    方天津街方向之號誌仍為綠燈(察哈爾街方向號誌為紅燈)、
    16:40:08-員警右轉察哈爾街，隨後追蹤至原告車輛左後方
    ，按鳴機車喇叭及警鳴器示意攔停，原告表示沒注意到闖紅
    燈，拜託警察幫幫忙，開輕一點、16:44:46-員警交付紅單
    給原告，原告表示拒簽…影片結束。依前開說明可知，原告
    係見察哈爾街方向號誌為紅燈超越停止線後暫停於路口，又
    於員警通過路口後繼續闖越路口，其行為明顯違反道路交通
    標誌標線號誌設置規則第206條1項第5款：車輛面對圓形紅
    燈表示禁止通行，不得超越停止線或進入路口，並已符合交
    通部82年4月22日交路(82)字第009811號函釋所稱「車輛面
    對紅燈時仍逕予穿越路口至銜接路段，含左轉、直行、迴轉
    及右轉(依箭頭綠燈允許行駛者除外)即視為闖紅燈之行為」
    之違規態樣，而足以妨害其他方向人(若有行人穿越道)、車
    通行，故以闖紅燈論處，亦無任何違誤之處。是原告於前揭
    違規時間、地點確有「駕車行經有燈光號誌管制之交岔路口
    闖紅燈」之違規事實，被告據以裁處，洵無不合等語，資為
    抗辯，並答辯聲明：原告之訴駁回。
五、本院之判斷：
  ㈠按「汽車駕駛人，行經有燈光號誌管制之交岔路口闖紅燈者
    ，處新臺幣1,800元以上5,400元以下罰鍰。」、「汽車駕駛
    人有下列各款所列條款之一者，除依原條款處罰鍰外，並予
    記點：3、有第43條、第53條或第53條之1情形之一者，各記
    違規點數3點。」處罰條例第53條第1項、第63條第1項第3款
    定有明文。又「..為促使駕駛人回歸對標線之認知，同時兼
    顧執法技術層面與大眾接受程度，茲將面對圓形紅燈時超越
    停止線或闖紅燈之認定敘述如後：㈠車輛面對圓形紅燈時仍
    逕予穿越至銜接路段，含左轉直行、迴轉及右轉（依箭頭綠
    燈允許行駛者除外）即視為闖紅燈之行為。㈡有繪設路口範
    圍者：車輛無視於紅燈警示，有穿越路口之意圖，而車身已
    伸入路口範圍亦視同闖紅燈；若僅伸越停止線而未達路口範
    圍者，則視為不遵守標線指示。㈢無繪設路口範圍者：以車
    輛無視於紅燈號誌，而有穿越路口之企圖，其車身並已伸越
    停止線並足以妨害其他方向人（若有行人穿越道）、車通行
    者亦以闖紅燈論處；若僅車身伸越停止線則以不遵守標線指
    示視之。㈣目前交岔路口已繪設網狀黃線區者暫以該範圍視
    作路口。」，此有交通部於82年4月22日以交路字第009812
    年4月22日交路字第009811號函釋可稽。上開函釋，核屬交
    通部基於主管權責，就法令執行層面所為之解釋，符合首揭
    法律之立法本旨，更無逾越如法律規定紅燈不得闖越之規範
    目的，及擴張適用範圍，自為合法有效之解釋，本院得予援
    用。
  ㈡經查，原告於事實概要欄所載時地騎乘系爭機車通過系爭路
    口時，於行向號誌為紅燈之情況下，先係越過停止線暫停於
    路口，於號誌未轉為綠燈之情形下，即騎乘機車穿越系爭路
    口，而有「駕車行經有燈光號誌管制之交岔路口闖紅燈」之
    交通違規，經舉發機關警員現場目睹當場攔停舉發等情，業
    據被告提出與發通知單、舉發機關110年2月18日高市警三一
    分交字第11070262700號函（含原告110年1月20日陳述單）
    等影本及採證光碟為證，且本院勘驗採採證光碟結果如下：
    「畫面時間16:39:43-前方天津街方向之號誌轉為綠燈(察哈
    爾街方向號誌為紅燈)，員警啟駛，此時原告尚未出現、16:
    39:48-原告(駕駛人特徵：白色長鬍鬚，背後有一長條物)從
    畫面右側出現，超越停止線後暫停於路口、員警直行，16:3
    9:58-員警完成迴轉，前方天津街方向之號誌仍為綠燈(察哈
    爾街方向號誌為紅燈)、16:40:01-員警車子到達路口右轉行
    駛察哈爾街，隨後追蹤至原告車輛左後方，按鳴機車喇叭及
    警鳴器示意攔停，16：40：28原告表示沒注意到闖紅燈，拜
    託警察幫幫忙，開輕一點、之後員警交付紅單給原告，原告
    表示拒簽…影片結束。」，有本院調查證據筆錄一份在卷可
    查（卷第68頁），故原告之違規事實，洵堪認定。
  ㈢原告雖主張其並無穿越路口之闖紅燈行為，僅是在停止線前
    停等紅燈，並於綠燈時通過系爭路口云云。惟查，原告於紅
    燈時穿越停止線將系爭機車暫停於路口之行為，已達上開函
    釋所列㈡之行為態樣，且原告於號誌為紅燈時將機車暫停於
    停止線前，依現場位置已屬暫停路口，且原告於號誌仍為紅
    燈之情形下，仍接續穿越系爭路口，此紅燈穿越之部分雖未
    經員警密錄器攝錄，惟本院檢視採證光碟畫面，查知取締員
    警於綠燈沿天津街穿越系爭路口時，察哈爾二街行向之號誌
    為紅燈，原告於紅燈之情形下，將系爭機車暫停於停止線前
    之路口處，俟員警通過系爭路口後，馬上迴轉至系爭路口時
    ，原告已不在系爭路口停等紅燈，而天津街號誌仍為綠燈，
    計算員警於天津街綠燈亮起通過系爭路口加上由天津街迴轉
    至系爭路口，天津街號誌仍為綠燈之情形下，一共花費15秒
    之時間（即16時39分43秒時，天津街號誌亮起綠燈，員警通
    過系爭路口後，於16時39分58秒於天津街完成迴轉至系爭路
    口，此時天津街號誌仍為綠燈），比對本院依職權調系爭路
    口號誌之時相號誌係規劃為24小時三色管制運作，總週期為
    全日90秒，第1時相為察哈爾二街雙向圓形綠燈35秒（韓黃
    燈4秒、全紅2秒）。第2時相為天津街雙向圓形綠燈35秒（
    含黃燈4秒、全紅2秒），此有被告簽稿會核單一份在卷可查
    （卷第81頁），可知上開15秒之時段仍在第2時相35秒綠燈
    之範圍內，據此可推知原告雖於系爭路口停等紅燈，但在時
    相未轉換為綠燈之情形下，即沿察哈爾二街穿越系爭路口而
    有闖紅燈之違規行為，並經當場自天津街迴轉至系爭路口之
    員警所發覺而自後追趕攔停原告，以上事實之認定合乎經驗
    法則與論理法則，堪信屬實。原告上開主張，與事實不符，
    不足採信。
  ㈣綜上所述，原告之主張俱無足採，被告予以裁處，於法有據
    。原告訴請撤銷原處分為無理由，應予駁回。
六、本件事證已臻明確，兩造其餘攻擊防禦方法均與本件判決結
    果不生影響，故不逐一論述，併此敘明。
七、本件第一審裁判費為300元，應由原告負擔，爰確定第一審
    訴訟費用額如主文第2項所示。
據上論斷，原告之訴無理由，依行政訴訟法第237條之7、第237
條之8第1項、第237條之9第1項、第236條、第98條第1項本文，
判決如主文。
中　　華　　民　　國　 111　　年　　2 　　月　　25　　日
                  行政訴訟庭　法　官　吳文婷
上為正本係照原本作成。
如不服本判決，應於判決送達後20日內，向本院提出上訴狀並表
明上訴理由（原判決所違背之法令及其具體內容或依訴訟資料可
認為原判決有違背法令之具體事實），其未載明上訴理由者，應
於提出上訴後20日內向本院補提理由書（上訴狀及上訴理由書均
須按他造人數附繕本，如未按期補提上訴理由書，則逕予駁回上
訴），並應繳納上訴裁判費新臺幣750元。
中　　華　　民　　國　　111 　年　　2 　　月　　25　　日
                              書記官  洪嘉慧